【裁判字號】    99,上易,307
【裁判日期】    990602
【裁判案由】    詐欺
【裁判全文】
臺灣高等法院臺南分院刑事判決         99年度上易字第307號
上  訴  人
即  被  告  甲○○
上列上訴人即被告因詐欺案件，不服臺灣臺南地方法院98年度易
字第1590號中華民國99年3月17日第一審判決（起訴案號：臺灣
臺南地方法院檢察署98年度偵字第9554號），提起上訴，本院判
決如下：
    主  文
上訴駁回。
    理  由
一、按刑事訴訟法第350條、第361條、第362條、第367條規定，
    不服地方法院之第一審判決而上訴者，須提出上訴書狀，並
    應敘述具體理由，此為上訴必備之程式；如所提之書狀未敘
    述上訴理由，或僅曾以言詞陳述上訴理由者，均應於上訴期
    間屆滿後20日內補提理由書於第一審法院。第一審法院經形
    式審查，認逾期未補提上訴理由者，應定期間先命補正；逾
    期未補正者，為上訴不合法律上之程式，應以裁定駁回。倘
    已提出上訴理由，但所提非屬具體理由者，則由第二審法院
    以上訴不合法律上之程式，判決駁回。而所謂具體理由，必
    係依據卷內既有訴訟資料或提出新事證，指摘或表明第一審
    判決有何採證、認事、用法或量刑等足以影響判決本旨之不
    當或違法，而構成應予撤銷之具體事由，始克當之（例如：
    依憑證據法則具體指出所採證據何以不具證據能力，或依憑
    卷證資料，明確指出所為證據證明力之判斷如何違背經驗、
    論理法則）；倘僅泛言原判決認定事實錯誤、違背法令、採
    証違法、判決不公、量刑失之過重或輕縱，而未依上揭意旨
    指出具體事由，或形式上雖已指出具體事由，然該事由縱使
    屬實，亦不足以認為原判決有何不當或違法者（例如：對不
    具有調查必要性之證據，法院未依聲請調查亦未說明理由，
    或援用證據不當，但除去該證據仍應為同一事實之認定），
    皆難謂係具體理由，而應認其上訴為不合法律上之程式（最
    高法院97年台上字第892號判決、97年台上字第3267號判決
    意旨及法院辦理刑事訴訟案件應行注意事項第162點參照）
    。
二、本件上訴意旨略以：
(一)被告於98年5月4日看中華日報借貸欄而向不認識之人士自稱
    「陳先生」借貸一萬元，作為欲繳房租之用，惟對方稱需先
    扣除利息和手續費2千元，實拿8千元，且需繳交存摺、金融
    卡、密碼，「每10天為一期」作為繳交利息之用，否則不借
    ，經告知被告其為借貸還款之用，絕不會做非法之事，經被
    告要求簽立「借貸合約書」後再行借款予被告，實乃當時被
    告和「陳先生」之行為，只是純粹「短期借貸周轉」之主觀
    意識，而無故意幫助犯罪之意圖。
(二)此詐騙集團故意拖延時間，於5月14日第一期利息到期之前
    向被告謊稱有銀行內線配合，可幫被告辦理小額信貸，故意
    誤導被告，又謊稱銀行法修改及信貸辦理時間而拉長扣押被
    告存摺、金融卡之實，讓被告失去戒心，只能等待信貸之結
    果，而行詐欺之實。
(三)被告確實於5月12日有當面向郵局承辦人員詢問帳戶是否有
    問題？匯款來源是否正常？而郵局人員卻只稱「沒有印象」
    、「忘記了」、「不一定會去查」，且被告當場有按兩次密
    碼錯誤，還要被告出示身分證，再讓被告按一次密碼機會，
    嚴重違反作業規定，不得提領，顯見郵局人員也有疏失，才
    讓詐騙集團有機可乘。
(四)被告為防意外，皆主動電話詢問郵局帳戶問題並掛失，且至
    第六分局主動說明，希能找出真凶，盼法官、偵查機關審酌
    明鑒，網開一面給予被告一次自新之機會，為此提起上訴云
    云。
三、關於被告上訴意旨所辯事項，尚不足為有利於被告之認定，
    業經原審判決敘明認定之理由:「茲互核參酌證人陳淑惠之
    上開證述與被告之上開供述可知，【被告在交付系爭帳戶及
    幫助提領16萬元時，均覺得怪怪的，且知悉向銀行借款不會
    要求交付帳戶之存摺、密碼及知悉對方為從事非法借款之錢
    莊，亦知悉犯罪集團會利用他人帳戶作為犯罪工具】，又證
    人陳淑惠於被告交付系爭帳戶及幫助提領16萬元時均曾提醒
    被告，惟被告仍堅持向對方借款，是被告對於系爭帳戶有可
    能遭不法份子利用作為犯罪之工具，確實有所認識，而仍同
    意提供予不詳之人使用，堪認被告主觀上有幫助犯罪之不確
    定故意。至於被告雖有請對方簽立借貸合約書、收款保證書
    等情，惟此不足以證明被告主觀上不具有幫助犯罪之不確定
    故意，且被告亦知悉對方如不依照合約書規定，其亦無預防
    之方法，其僅能透過向郵局查詢帳戶有無問題來防止，惟被
    告於交付系爭帳戶及幫助提領16萬元後，即不曾有任何查詢
    動作，是更足以證明被告於交付系爭帳戶時，主觀上確實具
    有幫助犯罪之不確定故意。又被告雖於幫助提領16萬元時，
    曾向郵局承辦人員詢問系爭帳戶是否有問題，惟經證人即該
    郵局承辦人員劉梅秀於本院審理時具結證稱：『（你還記得
    提款這16萬元的人有問你說，這個帳戶有無問題呢?）沒有
    印象，忘記了』、『（你還記得提款這16萬元的人，有問你
    說這筆錢的手續來源是否正常，你回答說〝沒有問題?〞）
    我忘記了』、『（這16萬元的提款人，是否有問你〝這個戶
    頭是否有遭受止付凍結嗎?〞你說〝沒有〞?）沒有印象了，
    因為我一個人要面對眾人』、『（如果有客戶問你說，提款
    這筆錢有無問題時，你會去查詢這筆錢有無問題嗎?）不一
    定會去查』、『（你不一定會去查，但是會做什麼回答?）
    我會說錢是由對方匯錢到你的戶頭，只要印章、存摺、密碼
    都對，說可以領』、『（是否只要帳戶沒有被止付凍結的話
    ，憑存摺、印章、密碼就可以提款?）對』等語《見院卷98
    年度易字第1590號頁17至18》。依證人劉梅秀之上開證述，
    並無法證明被告確實有向證人劉梅秀詢問系爭帳號有無問題
    ，尚難為被告有利之證明，是被告上開辯稱不具有幫助詐欺
    取財之不確定故意云云，洵不足採。」等語(見原審判決書
    第8至9頁)。被告前開上訴意旨僅執前詞重覆置辯，卻未指
    出原審判決就此部分，究有何採證認事等足以影響判決本旨
    之不當或違法之具體事由，則其此部分上訴，自難謂有具體
    事由。
四、綜上所述，被告上開上訴意旨，僅係重覆其於原審之辯解，
    並未具體指摘原審判決認事有何違反論理、經驗法則之處。
    且其所指事項，業經原審敘明認定之理由，是上訴意旨所指
    事項，尚不足以認為原判決有何不當或違法，復未依據卷內
    既有訴訟資料或提出新事證，指摘或表明第一審判決有何採
    證認事、用法或量刑等足以影響判決本旨之不當或違法之具
    體事由。從而，揆諸上開規定，本件上訴顯屬違背法律上之
    程式，應予以駁回，並不經言詞辯論為之。
五、據上論斷，依刑事訴訟法第367條前段、第372條，判決如主
    文。
中    華    民    國    99    年    6     月    2     日
                    刑事第六庭  審判長法  官  董武全
                                      法  官  沈揚仁
                                      法  官  賴純慧
以上正本證明與原本無異。
不得上訴。
                                      書記官  蔡宜均
中    華    民    國    99    年    6     月    3     日

司法院資訊處製作；財團法人民間司法改革基金會備份。
